# 请教陈版，关于母公司购买子公司少数股东股权，合并所有者权益变动表如何填列的问题。

提问人：20210331 时间：2021-03-31 14:58:06
2019 年 12 月 31 日，母公司（A公司）对子公司（B公司）认缴出资 9 亿元，认缴出资比例为75%；实缴出资 2 亿元，实缴出资比例为40%，该事项为同一控制下企业合并。B公司合并日净资产账面价值为 2 亿元，根据B公司合并日净资产账面价值调整母公司长投成本，冲减了1.2亿元长投成本，同时冲减1.2亿元留存收益（母公司账面没有资本公积）。 2020 年 3 月 31 日，A公司对B公司追加 7 亿元出资，母公司个别报表上按照出资成本确认长投成本，即 7 亿元。问题是：1. 在编制 2020 年合并报表时，是否需要在合并层面根据A公司按新增持股比例计算应享有自合并日开始持续计算的净资产份额，调整长投？(钱付的多，享有净资产的份额少)，如果需要调整的话，是要按照权益性交易的原则，去冲减母公司的留存收益么？（母公司个别报表上没有资本公积）2. 少数股东的持股比例本年发生过变动（3.31之前是60%，3.31之后是25%），所有者权益变动表中，少数股东的权益变动要如何编平呢？
感谢陈版@chenyiwei！

回答人：chenyiwei
这个问题首先建议考虑：由于认缴出资 9 亿元，认缴出资比例为75%，而首期出资仅为 2 亿元，实缴出资比例40%，则很可能在首次出资时尚不能取得对子公司的控制权，要到后续实缴出资完毕后才能取得控制权？如果是，则在首次出资完成时不应按同一控制下合并处理，而是暂时按实际出资额作为投资成本，到后续实缴出资完毕并达到75%的实缴出资比例时，再作为合并日按同一控制下合并的规定处理。

提问人：20210331 时间：2021-04-01 21:41:21
根据B公司（子公司）的决策机制及公司章程判断，A公司（母公司）于实际出资日（ 2019 年 12 月 31 日）即取得B公司的控制权，并且编制了合并报表。基于以上信息，目前的困惑是：
1. 编制 2020 年合并报表时，在合并层面是否需要按新增持股比例计算应享有自合并日开始持续计算的净资产份额调整长投金额（母公司个别报表上长投成本按照 2020 年 3 月 31 日实际支付的价款入账）？母公司追加投资在合并层面可以理解为权益性交易么？
2. 编制 2020 年合并所有者权益变动表的少数股东权益变动时，期初少数股东权益+本年按增资前后分段计算的少数股东损益和期末少数股东权益倒减的差额，要在哪一行列式呢？
谢谢陈老师！

回答人：chenyiwei
如果确实第一次出资时即取得控制权，但两次出资为一揽子交易的，则需在第一次出资时就将第二次应缴纳的出资作为负债和长投成本确认，同时模拟调整子公司报表，增加一项债权和权益，在此基础上计算商誉。

回答人：chenyiwei
这个问题比较麻烦，需要谨慎判断后续的第二次出资是企业合并交易的一部分，还是单独的一项收购少数股权交易。如果是企业合并的一部分，通常表明第一次出资时尚未取得控制权。